【裁判字號】    89,訴,47
【裁判日期】    890320
【裁判案由】    違反毒品危害防制條例
【裁判全文】
臺灣雲林地方法院刑事判決
    公  訴  人  臺灣雲林地方法院檢察署檢察官
    被      告  甲○○
右列被告因違反毒品危害防制條例案件，經檢察官提起公訴（八十九年度偵字第四一
六號），本院判決如左：
    主  文
甲○○無罪。
    理  由
一、公訴意旨略以：被告甲○○基於概括之犯意，於民國（下同）八十八年十一月中
    旬某日深夜，在雲林縣高速公路斗南交流道下，無償轉讓第二級毒品安非他命（
    以下簡稱安非他命）一小包予乙○○；又於八十八年十一月二十日左右上午九時
    許，在雲林縣斗六市○○路雲林醫院前之統一超商門口，無償轉讓安非他命一小
    包予乙○○；另於八十八年十一月底某日深夜，在雲林縣高速公路斗南交流道下
    ，無償轉讓安非他命一小包予乙○○；復於八十九年一月十一日凌晨一時許，在
    雲林縣斗南鎮○○路二十六號南美飯店前，無償轉讓安非他命一小包及第一級毒
    品海洛因（以下簡稱海洛因）一小包予乙○○。嗣警方於八十九年一月十六日二
    十時三十分許，在雲林縣斗六市○○路二段五三六號溫情ＫＴＶ內查獲乙○○所
    持有之右開安非他命一小包及海洛因一小包後，循線於八十九年一月十七日凌晨
    一時五十分許，在雲林縣斗南鎮○○路二十六號南美飯店六一一號房，查扣被告
    甲○○持有之電子秤一台、空夾鏈袋三個及被告甲○○趁隙丟到樓下之海洛因一
    小包，因認被告甲○○涉犯毒品危害防制條例第八條第一項之轉讓第一級毒品罪
    及同條第二項之轉讓第二級毒品罪嫌。
二、按犯罪事實應依證據認定之，無證據不得推定其犯罪事實，刑事訴訟法第一百五
    十四條定有明文。而認定不利於被告之事實，須依積極證據，苟積極證據不足為
    不利於被告事實之認定時，即應為有利於被告之認定，更不必有何有利之證據。
    又共同被告所為不利於己之供述，固得採為其他共同被告犯罪之依據，惟此項不
    利於己之供述，仍應調查其他必要之證據，以察其是否與事實相符，自難專憑此
    項供述，為其他被告犯罪事實之認定，此有最高法院三十年上字第八一六號、三
    十一年上字第二四二三號判例可資參照。訊據被告甲○○堅決否認有何右揭犯行
    ，辯稱：伊從未轉讓安非他命及海洛因予乙○○等語。公訴人認為被告甲○○涉
    犯右開轉讓安非他命及海洛因之罪嫌，無非以證人乙○○於偵查中之指訴，及警
    方扣得供乙○○施用之安非他命一小包及海洛因一小包（被告甲○○於八十九年
    一月十一日凌晨一時許，在雲林縣斗南鎮○○路二十六號南美飯店前無償轉讓予
    乙○○），另扣得被告甲○○所持有之電子秤一台、空夾鏈袋三個及海洛因一小
    包為其依據。經查：
    (1)證人乙○○於八十九年一月十六日第一次警訊時證稱：伊所施用之毒品，係向
      甲○○購買，每次均在斗南交流道下交易，安非他命一小包新台幣（下同）三
      千元，海洛因一小包四千元，前後共購買四、五次，時間已不記得云云，但於
      八十九年一月十七日第二次警訊時改口證稱：甲○○於八十八年十一月中旬某
      日深夜，在雲林縣高速公路斗南交流道下，無償轉讓安非他命一小包予伊；又
      於八十八年十一月二十日左右上午九時許，在雲林縣斗六市○○路雲林醫院前
      之統一超商門口，無償轉讓安非他命一小包予伊；另於八十八年十一月底某日
      深夜，在雲林縣高速公路斗南交流道下，無償轉讓安非他命一小包予伊；復於
      八十九年一月十一日凌晨一時許，在雲林縣斗南鎮○○路二十六號南美飯店前
      ，以四千元販賣安非他命一小包予伊，同時無償轉讓海洛因一小包予伊云云，
      又於偵查中證稱：甲○○於八十八年十一月中旬某日深夜，在雲林縣高速公路
      斗南交流道下，無償轉讓安非他命一小包予伊；又於八十八年十一月二十日左
      右上午九時許，在雲林縣斗六市○○路雲林醫院前之統一超商門口，無償轉讓
      安非他命一小包予伊；另於八十八年十一月底某日深夜，在雲林縣高速公路斗
      南交流道下，無償轉讓安非他命一小包予伊；復於八十九年一月十一日凌晨一
      時許，在雲林縣斗南鎮○○路二十六號南美飯店前，無償轉讓安非他命一小包
      及海洛因一小包予伊，但因甲○○沒有錢，故向伊借四千元云云，是證人乙○
      ○之證言不僅前後不一，且其於本院陳稱：警方所查扣伊持有之安非他命一小
      包及海洛因一小包，係伊在雲林縣斗六市的某家遊藝場向綽號「阿牛」之人買
      來的，甲○○從未轉讓安非他命及海洛因予伊，因伊為警查獲時有吸毒，故思
      路不清楚，且警方叫伊供出毒品來源，伊才會虛構右開甲○○轉讓毒品給伊的
      情節等語。故本件尚不得徒憑證人乙○○於偵查中之證言，資為認定被告甲○
      ○曾轉讓安非他命及海洛因予乙○○；
    (2)公訴人以被告甲○○既自承其自八十八年十一月初開始與乙○○認識，見過二
      、三次面，與證人乙○○於偵查中證述被告甲○○轉讓毒品予證人乙○○之時
      間大致相符，而認定證人乙○○於偵查中所述屬實。然被告甲○○既只有見過
      乙○○「二、三次」面，則被告甲○○怎能如起訴書所云先後「四次」轉讓安
      非他命（第四次另轉讓海洛因）予乙○○？故起訴書之論據顯有矛盾，證人乙
      ○○於偵查中證言焉能作為不利於被告甲○○之證據；
    (3)公訴人又以證人乙○○因施用安非他命及海洛因，業經本院以八十九年度毒聲
      字第六七號裁定送勒戒處所觀察勒戒，且證人乙○○與被告甲○○並無仇怨，
      堪信證人乙○○於偵查中之證言非虛，而認定被告甲○○有為右揭轉讓安非他
      命及海洛因之犯行。縱證人乙○○有施用安非他命及海洛因，並不能直接推論
      其所施用之安非他命及海洛因係由被告甲○○所轉讓，且如前述，證人乙○○
      於偵查中所言，不僅與其先後二次警訊所述大不相同，且其於本院審理時更陳
      稱：甲○○從未轉讓安非他命及海洛因予伊，伊為警查扣之安非他命及海洛因
      係向綽號「阿牛」之人買來的等語，亦不能僅憑警方查扣有證人乙○○持有之
      安非他命及海洛因，及證人乙○○與被告甲○○並無仇怨，即認定被告甲○○
      有為右揭轉讓安非他命及海洛因之犯行；
    (4)公訴人認為警方所查扣被告甲○○持有之電子秤一台、空夾鏈袋三個及海洛因
      一小包，足以作為被告甲○○有為右揭轉讓安非他命及海洛因犯行之證據。惟
      電子秤及空夾鏈袋雖可用來分裝毒品，然既不能排除被告甲○○購得毒品後係
      利用右開電子秤量秤份量是否足夠，亦不能排除被告甲○○以空夾鏈袋分裝毒
      品只是用來外出施用時攜帶方便，尚並不能以上開扣案物直接推論被告甲○○
      曾用來分裝安非他命及海洛因以轉讓予證人乙○○。又被告甲○○所持有之海
      洛因一小包，數量不多，供被告甲○○自己一人施用（被告甲○○施用海洛因
      之犯行另案強制戒治中）尚且不足，如何能作為被告甲○○曾轉讓海洛因予證
      人乙○○之證據；
    綜上所述，本件既查無其他積極證據足認被告甲○○有何右揭轉讓安非他命及海
    洛因犯之犯行，揆諸首開說明，尚不得徒憑證人乙○○前後不一且有瑕疵之證言
    ，及無從據為推論被告甲○○有為右揭轉讓安非他命及海洛因犯行之前開扣案證
    物，資為認定犯行之基礎，自應為被告甲○○無罪之諭知。
據上論斷，應依刑事訴訟法第三百零一條第一項，判決如主文。
本案經檢察官黃錦秋到庭執行職務。
中      華      民      國      八十九      年      三    月  二  十    日
                臺灣雲林地方法院刑事第二庭
                                            法  官  倪  彰  鴻
右正本證明與原本無異。
如不服本判決，應於判決送達後十日內向本院提出上訴狀( 應附繕本 )。
                                             書記官  沈  瑞  芳
中      華      民      國      八十九      年      三    月  二  十    日
毒品危害防制條例第八條
轉讓第一級毒品者，處一年以上七年以下有期徒刑，得併科新臺幣一百萬元以下罰金
。


司法院資訊處製作；財團法人民間司法改革基金會備份。
